臺灣高等法院民事判決
108年度重上更一字第65號
上  訴  人  黃進福     
訴訟代理人  高進發律師   
被 上訴 人  廖芳蘭    
訴訟代理人  鄭再欽    
            鄭硯芬    
上列當事人間請求確認代理權存在等事件，上訴人對於中華民國
105年7月13日臺灣臺北地方法院第一審判決（104年度重訴字第9
37號）提起上訴，經最高法院第一次發回更審，本院於109年4月
21日言詞辯論終結，判決如下：
    主      文
原判決關於駁回上訴人後開第二項之訴部分，及該部分假執行之
聲請，暨訴訟費用之裁判均廢棄。
被上訴人應給付上訴人新臺幣壹仟零玖拾肆萬壹仟玖佰捌拾柒元
，及自民國一０五年十一月十五日起至清償日止，按年息百分之
五計算之利息。
其餘上訴駁回。
第一、二審及發回前第三審訴訟費用，由被上訴人負擔百分之九
十五，餘由上訴人負擔。
本判決所命給付部分，於上訴人以新臺幣參佰陸拾伍萬元供擔保
後得假執行，但被上訴人如以新臺幣壹仟零玖拾肆萬壹仟玖佰捌
拾柒元預供擔保，得免為假執行。    
    事實及理由
上訴人主張：伊係從事與客戶合作標購法院拍賣之不動產（即
  俗稱之法拍屋）再出售獲利為業，由客戶出資，伊出勞務操作
  買入法拍屋再為出售，盈虧各半計算。兩造沿用前向法院拍得
  門牌號碼臺北市○○○路0段000號10樓房地（下稱南京東路房地
  ），出售後均分獲利之合作模式，由伊代理被上訴人於民國94
  年6月22日以新臺幣（下同）2,535萬元向法院標得如附表一所
  示房地（下稱系爭房地），就此成立類似合夥之無名契約（下
  稱系爭契約）。系爭房地曾有訴外人陳金梅願出價4,600萬元
  購買（下稱系爭出價），詎被上訴人拖延迄今不予出售，經伊
  催告被上訴人出售，未獲置理，嗣更明確拒絕出售該房地，係
  以不正當行為阻止條件之成就，依民法第101條第1項規定視為
  條件已成就，應按系爭出價結算盈虧後給付伊結算款，經扣除
  被上訴人已給付之100萬後，尚應給付伊結算款差額。否則，
  伊亦有權代理被上訴人以4,600萬元出售系爭房地等情，依系
  爭契約之法律關係，求為先位命被上訴人給付1,189萬2,598元
  及自起訴狀繕本送達翌日起算之法定遲延利息；備位確認伊有
  代理被上訴人以4,600萬元出售系爭房地之代理權之判決（至
  於上訴人備位之訴逾上開請求經原審駁回部分，未據其聲明不
  服，不在本院審理範圍，不予贅述）。原審就此為上訴人敗訴
  之判決，上訴人不服，提起上訴，並減縮其先位應受判決事項
  之聲明，而請求給付1,146萬0,118元本息（下稱系爭結算款）
  （見本院更字卷㈡第201、330頁）。上訴聲明：㈠原判決廢棄。
  ㈡先位：1.被上訴人應給付上訴人1,146萬0,118元，及自起訴
  狀繕本送達翌日起至清償日止按年息5％計算之利息。2.願供擔
  保請准宣告假執行。㈢備位：確認上訴人就系爭房地有代理被
  上訴人以4,600萬元出售於第三人之代理權。
被上訴人則以：伊前委任上訴人標購南京東路房地之委任關係
  ，至伊給付報酬後終止。伊就系爭房地僅委任上訴人代為處理
  標購事宜，雙方就此無出租、出售該房地而分配利潤之協議，
  未成立類似於合夥之系爭契約，上訴人無權請求伊給付系爭結
  算款或代理伊出售系爭房地。縱認兩造間就系爭房地存有系爭
  契約關係，該契約亦因伊於95年3月間支付上訴人100萬元報酬
  時而完成結算，此外，上訴人所主張之結算時點、項目及計算
  方式均有所誤，且為權利濫用，伊無庸再付款等語，資為抗辯
  。而答辯聲明：㈠上訴駁回。㈡如受不利判決，願供擔保請准宣
  告免為假執行。
查上訴人主張：兩造前於93年8月間以被上訴人出資、伊負責挑
  選法院拍賣不動產之合適標的物，並為代標及代售，盈虧各半
  計算之方式，由伊代理被上訴人以916萬元價格向法院標得南
  京東路房地，再透過訴外人信義房屋股份有限公司（下稱信義
  房屋）仲介，於94年3月31日以1,150萬元售出，同年4月21日
  經兩造結算獲利128萬1,427元，伊依約分得1/2獲利64萬0,713
  元了結等情，為被上訴人所不爭執，並有上開房地不動產權利
  移轉證書、仲介委託書、買賣合約書、結算及付款資料（含不
  動產投資案收支明細表、請款單及銀行對帳單等）附卷可稽（
  見原審卷第16至32頁）。又上訴人嗣於94年6月22日復代理被
  上訴人以2,535萬元價格向法院標得系爭房地一事，亦為兩造
  所不爭執，並有上訴人代理被上訴人標購系爭房地前於94年6
  月20日傳真予被上訴人之標購個案預算表（自然人專用）及系
  爭房地登記謄本在卷可按（見本院更字卷㈠第313、589頁、原
  審卷第10至15頁），均堪以認定。上訴人主張：伊代理被上訴
  人標得系爭房地係沿用南京東路房地之合作方式，兩造就此成
  立類似於合夥之系爭契約等語，業據提出其事後於95年4月、
  同年7月間傳真提供予被上訴人審閱之投資商業合作協議書草
  稿、不動產買賣合作協議書（下稱合作協議書草稿）及傳真紀
  錄（見原審卷第68至73、198至205頁、本院更字卷㈠第97、607
  至608頁）、96年4月18日及同年月25日其與被上訴人夫妻二人
  對話之錄音譯文及光碟為憑（見原審卷第80至93、101-1頁、
  本院更字卷㈠第161至213頁）。觀諸上開協議書草稿第1、2條
  記載：上訴人係依雙方原約定合作協議代理被上訴人於94年6
  月22日於臺北地方法院標得系爭房地在案；合作方式為被上訴
  人負責資金調度、上訴人負責符合雙方協議投資不動產個案之
  尋覓、開發、洽談、買入、出租、出售等相關事務之執行等語
  明確（見原審卷第68、71、198、201頁），且被上訴人對上訴
  人代理其標得系爭房地後曾於95年間提供上揭書面合作協議書
  草稿要求其簽署一事並不爭執，自承閱後僅有修正同約第4條
  第2點、第7條內容及增列第9至11條約定之舉（見本院重上卷
  第59頁正反面），堪認被上訴人斯時就其與上訴人就系爭房地
  存有上揭協議書草稿所載合作關係之事並無異議。嗣上開協議
  書草稿幾經修正後，被上訴人雖未同意簽訂書面契約，惟參被
  上訴人與其夫鄭再欽於96年4月間分別就該房地與上訴人討論
  處理事宜之對話內容，顯示：上訴人斯時一再向鄭再欽表示伊
  係做短線投資，要求其夫妻二人同意伊盡快出售系爭房地獲利
  了結，否則，亦應與之簽立書面契約確保，鄭再欽則表示其現
  時想法已與原來不同，認長期持有獲利較高，故目前無意出售
  ，先長期出租牟利，等將來再賣，期間租金收入照算，雙方每
  半年對半（分）一次，上訴人則回應賺多賺少伊無所謂，恐屆
  時大家想法又不一樣，久了，怕萬一房地漲很多，價差很大，
  故重申雙方應將約定書面化，伊前已提供協議書草稿供被上訴
  人審閱，希望鄭再欽幫忙看一下，早日完成簽署（見原審卷第
  80至83頁、本院更字卷㈠第161至175頁）；數日後，上訴人又
  催促被上訴人表示系爭房地已買入近2年，伊係做短線投資，
  被上訴人一再以價格因素不願出售，意欲如何解決，被上訴人
  則回應等系爭房地賣了再與上訴人解決，但應由其決定，錢是
  其出的，不應被上訴人綁住，故無意簽立書面契約，但將來一
  定會算給上訴人，夠本了就會賣掉，只是比較慢而已，且出售
  前一星期會跟上訴人講，況第一案（即南京東路房地）雙方亦
  未簽立書面契約，其確有照算給上訴人，並於上訴人再三詢問
  下，承認除其出資部分利率如有計算仍有意見外，其餘會照前
  案處理，（盈虧）一人一半，最後一定會跟上訴人結算等語綦
  詳（見原審卷第84至93頁、本院更字卷㈠第177至213頁）。足
  認上訴人主張：伊以從事與客戶合作向法院標購法拍屋出售獲
  利為業，並採客戶出資、伊出勞務操作買入法拍屋後再售出，
  盈虧各半計算之方式合作。兩造沿用前向法院拍得南京東路房
  地，出售後均分獲利之合作模式，由伊代理被上訴人於94年6
  月間以2,535萬元向法院標得系爭房地，成立系爭契約關係等
  語，洵屬可採。被上訴人雖提出加註其主觀描述或內心思考之
  修正對話譯文為佐（見原審卷第156至169頁），辯稱：伊僅委
  任上訴人代為處理系爭房地標購事宜，並無事後再為出租、出
  售及對分利潤之協議存在，與上訴人所為前揭對話係受上訴人
  之詐欺、設局誘導，伊委任上訴人代為投標時，並未同意沿用
  南京東路房地合作方式，就標得之系爭房地與上訴人成立系爭
  契約之意云云，核與其前此所為修正協議書草稿之行為，或一
  再向上訴人承諾日後再為結算，對分租金收入或盈虧等語各情
  不符，自不足採為有利於被上訴人之認定。
次按受發回之法院，應以第三審法院所為廢棄理由之法律上判
  斷為其判決基礎，民事訴訟法第478條第4項定有明文。故第三
  審發回更審之案件，關於法律上之見解，下級審應受其拘束，
  亦經最高法院20年上字第1407號判例先例闡釋甚明。本件經最
  高法院以107年度台上字第2139號判決將本院前審105年度重上
  字第744號判決廢棄發回本院，在其發回意旨中所為廢棄理由
  之法律上判斷指明：「按『合夥解散後，其清算由合夥人全體
  或由其所選任之清算人為之。前項清算人之選任，以合夥人全
  體之過半數決之』、『合夥財產，應先清償合夥之債務。其債務
  未至清償期，或在訴訟中者，應將其清償所必需之數額，由合
  夥財產中劃出保留之。依前項清償債務，或劃出必需之數額後
  ，其賸餘財產應返還各合夥人金錢或其他財產權之出資。為清
  償債務及返還合夥人之出資，應於必要限度內，將合夥財產變
  為金錢』、『合夥財產，於清償合夥債務及返還各合夥人出資後
  ，尚有賸餘者，按各合夥人應受分配利益之成數分配之』。民
  法第694條、第697條第1、2、4項、第699條分別定有明文。準
  此，合夥解散後應行清算，以全體合夥人過半數決選任清算人
  ，清算應依清償債務、返還出資及分配利益依序為之，有必要
  時，得將合夥財產變為金錢。是倘合夥人僅二人，無法依法定
  程序選任清算人，對於各自提出之帳目或合夥財產處理方式（
  如是否出售合夥財產等）亦多有爭執，各執己見，無法進行清
  算；則部分合夥人為完成清算，分配合夥財產，提出清算相關
  帳目，請求法院裁判結算，並依結算結果請求給付，尚非法所
  不許」之法律上之見解，本院自應受其拘束。經查：
㈠兩造約定由被上訴人出資，上訴人負責尋找、標買系爭房地，
  由被上訴人取得該房地所有權，並於出售後結算盈餘，各分配
  利潤1/2 ，業如前述，所締結者雖非典型經營共同事業，但其
  成立之契約性質與合夥類似，自可類推適用合夥有關規定。上
  訴人主張訴外人陳金梅於104年間出具委託書願以4,600萬元購
  買系爭房地，迄今仍同，前經伊催告被上訴人出售，未獲置理
  乙事，已提出與所述相符且被上訴人不爭執其真正之委託書、
  存證信函、回執及修正委託書為佐（見原審卷第33至37頁、本
  院更字卷㈠第527頁）。惟被上訴人於105年11月14日本院前審
  審理時已明確表示其不出售系爭房地，要永遠持有等語在卷（
  見本院重上字卷第59頁反面），可認系爭契約之合作目的已確
  定不能完成而有解散之事由，則上訴人提出清算相關帳目主張
  ：伊因被上訴人拒絕，無法進行清算程序，才以訴訟為之，被
  上訴人未配合前揭買方要約以4,600萬元出售系爭房地，兩造
  應以上開售價結算，以達被上訴人永遠持有該房地之目的，並
  以105年11月14日為結算迄日等語，請求被上訴人清算賸餘財
  產，並依結算結果按伊應受分配利益之成數1/2給付等語，揆
  諸前開說明，即屬有據。至於上訴人固於95年3月28日自被上
  訴人處取得100萬元支票乙紙（見原審卷第53頁），惟其就此
  自稱：伊在覓得買方陳金梅之前曾另有買主欲以3,350萬元價
  購系爭房地，但被上訴人要求至少出價要達4,000萬元以上才
  願出售，為安撫伊乃同意預付部分獲利100萬元予伊等語，對
  照被上訴人於95年3月間交付該支票予上訴人以後，迄96年4月
  間仍與上訴人協商系爭房地出售事宜，並表示要等賣了再來解
  決（結算），上訴人已先拿走100萬元，無須擔心將來再算之
  事等語綦詳（見原審卷第84頁、第89頁反面、第90頁反面）
　，堪認被上訴人前交付予上訴人之100萬元僅為提前支付上訴
  人部分獲利之預付款，其於96年4月間僅表示斯時不願出售，
  欲待將來出售後再與上訴人結算，亦難認於該對話時兩造之合
  作目的已完成，被上訴人辯稱兩造於上揭支票交付時已完成結
  算或本件應以96年4月25日為結算日云云，並無可採。又兩造
  間既有前述合作關係存在，上訴人於合作目的完成後依約請求
  被上訴人結算付款，難認此舉有民法第148條所稱權利濫用之
  事，被上訴人抗辯上訴人不得請求上揭請求權云云，亦無足取
  。
㈡茲就兩造提出之結算項目及金額（見本院更字卷㈡第227至241、
  275至287頁）分別審認如次：
⑴系爭房地價差利潤：
　查系爭房地係以2,535萬元價格向法院標得，又被上訴人未配
  合買方要約以4,600萬元出售系爭房地，兩造應以上開售價結
  算，以達被上訴人永遠持有該房地之目的，已如前述，故兩者
  所生價差利潤即為2,065萬元（計算式：4,600萬元－2,535萬元
  ＝2,065萬元)。
⑵系爭房地租金收益：
⒈上訴人主張被上訴人標得系爭房地後，透過伊所經營之訴外人
  荷麥地產綜合經紀股份有限公司仲介於95年11月30日與訴外人
  劉嘉民簽訂租賃租約，約定租期自95年12月1日起至100年11月
  30日止共5年，第1年每月租金為11萬元（但首月15日為裝修期
  免租，故95年12月僅收5萬5,000元）、第2至3年每月租金為12
  萬元、第4年每月租金調漲5％為12萬6,000元、第5年月租金再
  按前1年租額調漲5％為13萬2,300元等語，業提出與所述相符之
  租賃條件議價委託契約書、房地承租訂金收授暨租賃協議書、
  同意書（兼訂金收據）、經公證之房屋租賃契約書為憑（見原
  審卷第38、39、115至116、67頁、本院更字卷㈠第363至375頁
  ），堪信屬實。被上訴人固提出其與劉嘉民於98年間另立之房
  屋租賃契約書（見本院更字卷㈠第591至593頁、卷㈡第157至163
  頁），辯稱：伊於98年12月1日與劉嘉民換約，約定自98年12
  月1日起變更為月租金3萬5,000元、展延租期至103年11月30日
  止云云。惟上揭98年書立之契約書第20條明載：「本房屋租賃
  契約書係應劉嘉民先生之懇求，作為甲方（被上訴人）與劉嘉
  民先生於00年00月00日所簽95年度北院民公國字第111798號公
  證書之延展契約，該前契約對甲方較為有利的部分，繼續有效
  」等語，足見該展期契約之約定內容較原契約不利於被上訴人
  者，仍應以原契約約定為準，故上訴人主張98年12月1日起至1
  00年11月30日為止（即原租約租期第4至5年）之月租金實際仍
  為12萬6,000元、13萬2,300元等語，即屬可採。
⒉又上揭租約於98年間展期換約至103年11月30日後，被上訴人復
  與劉嘉民於到期當日另以附加增補條款之方式，再展延租期至
  104年11月30日為止，有該契約後附增補條款可稽（見本院更
  字卷㈠第595頁、卷㈡第163頁）；惟被上訴人於104年1月15日又
  與訴外人泓瀧企業社就同一標的簽訂房（店）屋租賃契約書，
  約定租期自104年3月1日起至107年2月28日止，每月租金為10
  萬元之情，亦有其所提出且上訴人不爭執真正之104年租賃契
  約書為憑（見本院更字卷㈠第597至601頁），堪認被上訴人與
  劉嘉民嗣以增補條款方式合意展延租期之租約，實際已提前至
  104年2月底即告終止。而被上訴人與劉嘉民另立之展期租約（
  含增補條款）所載月租金雖為3萬5,000元，惟被上訴人並未說
  明上開租賃標的於前述期間究因何故，致需巨幅調降租金之緣
  由，參以其嗣於104年間與泓瀧企業社所立租約約定之每月租
  金數額仍高達10萬元，是上訴人主張上開展期租約記載之每月
  租金數額應有不實，實際月租仍為13萬2,300元乙節，應較被
  上訴人就此所辯為可採。至於上訴人主張系爭房屋1樓騎樓部
  分於104年11月20日起至105年12月20日間出租他人作為麵攤使
  用，每月租金5,000元，尚有騎樓租金收入6萬5,000元云云，
  並未提出憑證為佐，復為被上訴人所否認，自難採為有利於上
  訴人之認定。此外，被上訴人所提租金申報資料核與前揭租約
  約定數額不合，亦難執為上揭期間實際租金收入之判斷。另本
  件非兩造間之租賃關係租金請求，被上訴人抗辯上揭租金計算
  超過5年期間部分已罹於時效云云，亦無可採。　
⒊準此，上揭房屋於95年12月1日至100年11月30日與劉嘉民所立
  原租約期間之租金收入計724萬4,600元（計算式：5萬5,000元
  ＋〈11萬元×11＝121萬元〉＋〈12萬元×24＝288萬元〉＋〈12萬6,000元×
  12＝151萬2,000元〉＋〈13萬2,300元×12＝158萬7,600元〉＝724萬4,
  600元)；100年12月1日起至104年2月28日與劉嘉民展約期間之
  租金收入計515萬9,700元（計算式：13萬2,300元×39＝515萬9,
  700元）；104年3月1日起至105年11月14日止與泓瀧企業社另
  立租約期間之租金收入計204萬6,666元（計算式：〈10萬元×20
  ＝200萬元〉＋〈10萬元×14/30＝4萬6,666元，元以下捨去，見本院
  更字卷㈡第187頁〉＝204萬6,666元），共計1,445萬0,966元。
⑶系爭房地標購資金利息成本：
　查兩造約定合作之方式係沿用雙方先前標購南京東路房地合作
  案，由被上訴人出資，上訴人負責尋找、標買系爭房地，並由
  被上訴人取得該房地所有權，再於出售後結算盈餘，各分配利
  潤1/2 ，業如前述。兩造均不爭執系爭房地價金2,535萬元全
  數為被上訴人所提供（含貸款），上訴人主張兩造沿用南京東
  路房地合作案約定資金供給應以年息3％計息，計得利息為合作
  標購房地成本一部等語，業據提出與所述相符之南京東路房地
  結算資料（含不動產投資案收支明細表、請款單及金主利息表
  ）為佐（見原審卷第29至31頁、本院更字卷㈠第91頁）；被上
  訴人雖辯稱應按民間貸款利率計算云云，惟並未提出兩造就系
  爭房地計息方式於標購前或標購後有達成此合意之證據為佐，
  尚難採為有利於被上訴人之認定。準此計算，系爭房地標購資
  金2,535萬元於94年6月22日標入後至105年11月14日結算日止
  ，共計11年146天，應計利息成本866萬9,700元（計算式：〈2,
  535萬元×3％×11＝836萬5,500元〉＋〈2,535萬元×3％×146/365＝30萬
  4,200元〉＝866萬9,700元)。至於上訴人原主張按上揭方式計息
  （見本院更字卷㈠第27、157頁），事後翻異其詞改稱應先扣除
  前項租金收入後之資金餘額始應計息云云，惟兩造所沿用之南
  京東路房地案於合作期間並無出租情事，上訴人未舉證證明兩
  造就此事後另達成先扣除房地租金收入再計息之合意存在，其
  此部分之主張即無可採。
⑷系爭房地購置期間房地稅捐成本：　
　查系爭房屋於94年6月間購入時當年度房屋稅（每年5月課繳）
  已課繳不應計入，自95年度起至105年11月14日結算日止合計
  繳納房屋稅30萬6,088元（計算式：〈1樓房屋：1萬2,105元＋1
  萬1,943元＋1萬1,784元＋1萬1,625元＋1萬1,463元＋1萬1,304元＋
  1萬2,003元＋1萬1,829元＋1萬1,658元＋1萬1,487元＋1萬1,316元
  ＝12萬8,517元〉＋〈2樓房屋：1萬6,713元＋1萬6,494元＋1萬6,275
  元＋1萬6,059元＋1萬5,840元＋1萬5,621元＋1萬6,575元＋1萬6,34
  1元＋1萬6,147元＋1萬5,870元＋1萬5,636元＝17萬7,571元〉＝30萬
  6,088元），有系爭1、2樓房屋95年度、104至105年度房屋稅
  繳納證明書及計算表可稽（見本院更字卷㈠第439頁、卷㈡第87
  、89、283頁）；另自94年起至105年結算日止，合計繳納94至
  105年度地價稅（每年11月課繳）27萬1,626元（計算式：1萬9
  ,701元＋1萬9,701元＋2萬0,099元＋2萬0,099元＋2萬0,099元＋2萬
  3,955元＋2萬3,955元＋2萬3,955元＋2萬3,561元＋2萬3,769元＋2
  萬3,769元＋2萬8,963元＝27萬1,626元），亦有系爭土地地價稅
  課稅明細表及計算表附卷可佐（見本院更字卷㈡第81至85、285
  頁），且為上訴人所不爭執（見本院更字卷㈡第154頁），洵堪
  認定。故系爭房地結算期間共繳納房地稅捐57萬7,714元（計
  算式：30萬6,088元＋27萬1,626元＝57萬7,714元）。至於被上
  訴人主張此項支出應另加計利息成本云云，惟前述租金收益既
  未加計利息，除兩造另有合意外，此部分自亦不予計息，被上
  訴人並未能舉證證明兩造間有前述計息約定存在，上開主張即
  無可採。
⑸系爭房地管理雜項支出費用：
  查上訴人主張系爭房地購入後有如附表二項次1至33所示管理
  雜項（含修繕）支出合計48萬8,727元，業據提出與所述相符
  之各項費用請款、付（匯）款單據、修繕工程報價及說明、零
  用金使用明細表、收支明細表及前述公證租約為佐（見本院更
  字卷㈠第381至443頁、卷㈡第233至235頁、原審卷第136至142
  頁、本院重上字卷第76頁），核與系爭房地管理事宜相關，應
  屬可採。被上訴人空言爭執前揭費用過高或不實，並未提出反
  證以資推翻，尚無可取。至上訴人主張系爭房地標購過程曾借
  用訴外人名義約定支付借名費2萬元一事 ，並未提出實付單據
  為佐，尚難遽信確有上開支出。又被上訴人主張其於管理期間
  亦有支出修繕費用云云，惟前揭房地自95年12月1日出租他人
  使用，迄前揭結算日為止仍同，被上訴人於出租期間其實際有
  何修繕行為與支出，並未據其提出任何證據以實其說，所提同
  棟5樓火災新聞報導（見本院更字卷㈡第119至121頁），不足
  以推論下層之系爭1、2樓房屋亦因此實際受損，尚難逕為有利
  於被上訴人主張之認定；被上訴人另主張其管理期間每月應計
  收3萬元管理費用列入成本云云，為上訴人否認（見本院更字
  卷㈡第43頁），被上訴人未能舉證證明兩造間就該管理費約定
  之事，此部分主張亦無可採。
⑹系爭房地租賃所得稅負成本：　
　查被上訴人主張其於系爭房地95年12月1日至105年11月14日結
　算期間，實際申報租賃所得共計370萬2,128元（計算式：75萬
　7,776元＋51萬5,852元＋23萬9,400元＋23萬9,400元＋23萬9,
　400元＋23萬9,400元＋23萬9,400元＋57萬6,000元＋65萬5,50
　0元＝370萬2,128元，見本院更字卷㈡第287頁），依所得稅率40
  ％計算，核計繳納租賃所得稅148萬0,851元（計算式：370萬2,
  128元×40％＝148萬0,851元）應列成本，上開數額未逾上訴人列
  計之租賃所得稅負額（見本院更字卷㈡第229頁），自可為採。
  至於被上訴人主張尚應提列系爭房地擬制出售之土地增值稅、
  仲介及過戶等費用云云，惟上開房地於結算時實際既無上開費
  用支出，自難認被上訴人此部分主張為有理。
㈢總上，系爭房地結算收益為3,510萬0,966元（計算式：⑴價差2,
  065萬元＋⑵租金1,445萬0,966元＝3,510萬0,966元）、應付成本
  為1,121萬6,992元（計算式：⑶利息866萬9,700元＋⑷房地稅捐5
  7萬7,714元＋⑸管理雜支48萬8,727元＋⑹租賃稅負148萬0,851元＝
  1,121萬6,992元），兩者相減後之盈餘為2,388萬3,974元（計
  算式：3,510萬0,966元－1,121萬6,992元＝2,388萬3,974元），
  並依兩造分配利益成數之約定各1/2計算後，上訴人應得獲利
  為1,194萬1,987元（即2,388萬3,974元×1/2＝1,194萬1,987元)
  ，扣除上訴人前已支領部分獲利100萬元，尚餘1,094萬1,987
  元。又給付無確定期限者，債務人於債權人得請求給付時，經
  其催告而未為給付，自受催告時起，負遲延責任。查兩造間契
  約合作目的因被上訴人於105年11月14日表示要永遠持有系爭
  房地不出售而完成，上訴人請求被上訴人清算並依結算結果給
  付為其所拒，則上訴人請求被上訴人給付1,094萬1,987元，並
  加計自105年11月15日起算之法定遲延利息，即屬有據，逾此
  則為無理由。
綜上所述，上訴人依系爭契約之約定及類推適用民法合夥之規
  定，請求被上訴人給付1,094萬1,987元，及自105年11月15日
  起至清償日止，按年息5％計算之利息，為有理由，應予准許；
  逾此部分之請求，則無理由，不應准許。原審就上開應准許部
  分，為上訴人敗訴之判決，尚有未洽，上訴論旨指摘原判決此
  部分不當，求予廢棄改判，為有理由，爰由本院廢棄改判如主
  文第二項所示。至於上訴人之請求不應准許部分，原審為上訴
  人敗訴之判決，並駁回其假執行之聲請，經核並無不合，上訴
  意旨指摘原判決此部分不當，求予廢棄改判，為無理由，應駁
  回此部分之上訴。又上訴人勝訴部分，兩造均陳明願供擔保宣
  告准免假執行，經核均無不合，爰分別酌定相當擔保金額准許
  之。
末按預備訴之合併，係以當事人先位之訴有理由，為備位之訴
  裁判之解除條件；先位之訴無理由，為備位之訴裁判之停止條
  件。上訴人先位之訴既有理由，無庸就其備位請求確認就系爭
  房地有代理被上訴人出售第三人之代理權之訴部分為審究。另
  本件事證已臻明確，兩造其餘攻擊、防禦方法及舉證，經核與
  判決結果無影響，爰不逐一論列，附此敘明。
據上論結，本件上訴一部有理由、一部無理由，依民事訴訟法
  第450條、第449條第1項、第79條、第463條、第390條第2項、
  第392條第2項，判決如主文。
中　　華　　民　　國　　109 　年　　5 　　月　　12　　日
                  民事第七庭    
                    審判長法  官  周玫芳
                          法  官  王育珍
                          法  官  林翠華
正本係照原本作成。
上訴人不得上訴。
被上訴人如不服本判決，應於收受送達後20日內向本院提出上訴
書狀，其未表明上訴理由者，應於提出上訴後20日內向本院補提
理由書狀（均須按他造當事人之人數附繕本）上訴時應提出委任
律師或具有律師資格之人之委任狀；委任有律師資格者，另應附
具律師資格證書及釋明委任人與受任人有民事訴訟法第466條之1
第1項但書或第2項（詳附註）所定關係之釋明文書影本。
中　　華　　民　　國　　109 　年　　5 　　月　　12　　日
　　　　　　　　　　　　　書記官  黃文儀
附註：
民事訴訟法第466條之1（第1項、第2項）：
對於第二審判決上訴，上訴人應委任律師為訴訟代理人。但上訴
人或其法定代理人具有律師資格者，不在此限。
上訴人之配偶、三親等內之血親、二親等內之姻親，或上訴人為
法人、中央或地方機關時，其所屬專任人員具有律師資格並經法
院認為適當者，亦得為第三審訴訟代理人。                          
附表一：         編  號     土    地    坐    落　　      面    積     權利範圍      現登記所有人       市  區  段　  小段  地號  平方公尺   1 新北 新店 復興    515   2538.12  455/10000     廖芳蘭  備考        

編  號  建號 基  地  坐  落 -------------- 建  物  門  牌 主要用途、建料及房屋 層數 建物面積（平方公尺）  權利  範圍      現 登 記  所 有 人       樓層面積   合　　計 附屬建物       1   432 新北市○○區○○段000地號 -------------- 新北市○○區○○路000號 工業用、鋼筋混凝土造、5層 1 層：93.44 騎樓：42.30 停車場：60.00 合計：195.74 平台： 16.85     全部     廖芳蘭  備考 含共有部分：445建號（應有部分883/10000）、468建號（應有部分213/10000）      

編  號  建號 基  地  坐  落 -------------- 建  物  門  牌 主要用途、建料及房屋 層數 建物面積（平方公尺）  權利  範圍      現 登 記  所 有 人       樓層面積   合　　計 附屬建物       2   432 新北市○○區○○段000地號 -------------- 新北市○○區○○路000號2樓 工業用、鋼筋混凝土造、5層 2 層：222.87 合計：222.87 陽台： 16.85     全部     廖芳蘭  備考 含共有部分：445建號（應有部分915/10000）、468建號（應有部分187/10000）      

附表二：
 項 次   日  期 項     目 收據 金額(新台幣) 備        註    1  94.07.21 第一次過戶、代書費、設定、規費、契稅 J-04 10萬2,756元 本院更字卷㈠第381至383頁    2  94.07.26  火災、地震險保費 J-05 4,368元 同上卷第385頁    3  94.07.29 第二次過戶代書費、契稅、規費 J-06 9,059元 同上卷第387至389頁    4  94.10.20 鐵門遙控器安裝、修理 J-08 5,200元 同上卷第391頁    5  94.10.25 遙控器加買2個 J-09 1,400元 同上卷第393頁    6  94.11.10 7/9-9/6電費 J-10 6萬2,724元 同上卷第393頁    7  94.11.10 復電費 J-11 99元 同上卷第395頁    8  94.11.22 8/12-10/13水費1樓及2樓 J-12 1,703元 同上卷第397頁    9  94.11.22 小楊點交服務費 J-13 1萬元 同上卷第399頁   10  94.11.24 帆布廣告 J-14 2,625元 同上卷第401頁   11  94.12.01 管理員開關門費-11月 J-15 3,000元 同上卷第403頁   12  94.12.19 9/6-11/4電費 J-16 3萬3,796元 同上卷第405頁   13  95.01.9 10/13-12/12水費1樓及2樓 J-17 878元 同上卷第407頁   14  95.01.18 管理員開關門費-12月 J-18 3,000元 同上卷第409頁   15  95.01.24 清運垃圾、整理 J-19 7,000元 同上卷第411頁   16  95.01.25 管理員開關門費-1月 J-20 3,000元 同上卷第413頁   17  95.02.24 11/4-95/1/5電費 J-21 1,866元 同上卷第415頁   18 95.03.03 管理員開關門費-2月 J-22 3,000元 同上卷第417頁   19  95.05.09 1/5-3/6電費 J-23 344元 同上卷第419頁   20  95.05.09 2/14-4/14水費2樓 J-24 1,479元 同上卷第421頁   21  95.05.26 管理員開關門費-4,3,5月 J-25 3,000元 同上卷第423頁   22  95.05.29 3/6-5/5電費 J-26 417元 同上卷第425頁   23  95.07.10 4/14-6/13水費2樓 J-27 418元 同上卷第427頁   24  95.07.19 火險費 D 2,057元 同上卷第443頁   25  95.07.20 火險費 D 2,263元 同上卷第443頁   26  95.08.24 帆布廣告 J-28 5,720元 同上卷第429頁   27  95.09.07 5/5-7/6電費 J-29 613元 同上卷第431頁   28  95.09.12 拆除及清運費 J-30 1萬6,350元 同上卷第433頁   29  95.11.01 7/6-9/6電費 J-31 2,820元 同上卷第435頁   30  95.11.01 7-8月水費2樓 J-32 317元 同上卷第435頁   31  95.11.01 9-10月水費2樓 J-33 555元 同上卷第437頁   32  95.11.30 租約公證費  4,500元 同上卷第363至375頁   33  96.01.03 修漏水工程費 J-36 19萬2,400元 同上卷第441頁 合             計    48萬8,727元